臺灣臺南地方法院刑事判決　　　　　　　　　　　　九十三年度交簡上字第三四號
　　上　訴　人　臺灣臺南地方法院檢察署檢察官
　　被　　　告　甲○○
　　選任辯護人　李永裕律師
右列上訴人因被告過失傷害案件，不服本院九十二年度南交簡字第一一五九號，中華
民國九十三年一月五日第一審簡易判決（檢察官聲請簡易判決處刑案號：九十二年度
偵字第一０六０八號），提起上訴，本院管轄之第二審合議庭判決如左：
    主  文
原判決撤銷。
甲○○過失傷害人，處拘役肆拾伍日，如易科罰金，以參佰元折算壹日。緩刑參年。
    事  實
一、甲○○於民國九十二年六月十八日上午，駕駛車牌號碼６Ｗ－４６８８號自小客
    車，於同日上午十一時十分許，於將該車由北朝南順向停靠在臺南市○○路○段
    六十一巷口北側路旁之停車格內，向外開啟左前方車門之際，本應注意汽車停車
    向外開啟車門時，應注意行人、車輛、並讓其先行，而依當時天候陰、日間自然
    光線、道路上未有任何障礙物、視距復屬良好，並無不能注意之情形，竟未注意
    及此，猶貿然向外開啟左前方車門，適無過失之乙○○騎乘車牌號碼ＯＲＩ─９
    ３３號重型機車，沿大同路二段外側快車道由北向南即該自小客車左後方駛來，
    閃避不及，致該機車右側撞擊該自用小客車之左前車門，乙○○因而人車倒地，
    並受有左側鎖骨骨折及左肋骨三至六根骨折等傷害。車禍事故發生後，臺南市警
    察局第六分局車禍處理小組據報到場處理，在警員尚不知何人為肇事車輛之駕駛
    人前，甲○○在現場主動表示其為駕駛人並自首犯行，接受裁判。
二、案經乙○○訴由臺南市警察局第六分局報告臺灣臺南地方法院檢察署檢察官偵查
    起訴。
    理  由
一、右揭犯罪事實，業據被告甲○○於本院審理時坦承不諱，核與告訴人乙○○於警
    詢時及告訴人代理人丙○○於警詢、偵查與本院審理時指訴之情節大致相符，並
    有臺南市警察局第六分局道路交通事故調查報告表(一)、(二)各一紙、臺南市警察局
    第六分局道路交通事故現場圖一紙、臺南市警察局舉發違反道路交通管理事件通
    知書一紙、道路交通事故現場蒐證照片十三幀附卷（詳警卷第十二頁至第二二頁
    ）可稽。而告訴人受有如事實欄所載之傷害，復有臺灣基督長老教會新樓醫院九
    十二年六月二十三日出具之診斷證明書一紙在卷（詳警卷第八頁）可參。按汽車
    停車向外開啟車門時，應注意行人、車輛、並讓其先行，道路交通安全規則第一
    百十二條第一項第十五款定有明文。查被告經正常程序考領駕駛執照，對上開交
    通安全規則自知之甚稔，而肇事當時天候陰、日間自然光線、道路上未有任何障
    礙物、視距復屬良好，有前開道路交通事故調查報告表載明可考，足見依當時狀
    況被告客觀上並無不能注意之情狀，其應注意能注意而疏未注意，猶貿然開啟左
    前車門，致告訴人騎乘之機車，閃避不及，而與其向外開啟之左前車門發生撞擊
    ，並致告訴人人車倒地而受有前揭傷害，其有過失至為明顯。又本件車禍肇事原
    因經臺灣臺南地方法院檢察署檢察官送請臺灣省臺南區車輛行車事故鑑定委員會
    鑑定結果，亦認為「甲○○駕駛自小客車，開啟車門未注意後方車輛，為肇事原
    因」；「乙○○無肇事因素」，有該委員會九十二年九月十日南鑑字第九二一一
    ００號函及檢附之南鑑字第九二一一００號鑑定意見書附卷（詳警卷第二三頁至
    第二五頁）可參。再者，本件告訴人所受之傷害結果，係因被告上開不當之行為
    所致，已如前述，足證兩者間具有相當之因果關係，是本件事證已甚明確，被告
    過失傷害犯行，堪予認定。
二、查被告甲○○於汽車停車後，欲向外開啟車門時，本應注意行人車輛並讓其先行
    ，而依當時情形又無不能注意之情事，竟疏未注意上開道路交通安全規則，猶貿
    然開啟左前車門，致告訴人騎乘之機車，閃避不及，而與其向外開啟之左前車門
    發生撞擊，並致告訴人人車倒地而受有前揭傷害，核其所為，係犯刑法第二百八
    十四條第一項前段之普通過失傷害罪。又被告肇事後未被有偵查權之公務員或機
    關發覺其為犯嫌前，留在事故現場向到場處理之警員自承犯行，進而接受裁判，
    此業據被告供明在卷，並有警詢筆錄、前開道路交通事故現場圖及臺南市警察局
    交通事故處理小組九十二年七月二日南市警交處字第九００號案件移辦單附卷可
    憑，其行為合乎自首之要件，應依刑法第六十二條前段之規定減輕其刑。
三、原審以被告甲○○罪證明確，因予論罪科刑，固非無見。惟被告於車禍事故發生
    後，臺南市警察局第六分局車禍處理小組據報到場處理，在警員尚不知何人為肇
    事車輛之駕駛人前，被告即在現場主動表示其為駕駛人並自首犯行，接受裁判，
    已如前述，原審未依刑法第六十二條前段之規定減輕其刑，於法有違。公訴人上
    訴意旨，指摘原審對被告犯後未與告訴人和解、全無悔意，然僅判處被告拘役五
    十日，並宣告緩刑三年，認原審量刑顯屬過輕云云，然查，原判決業已審酌被告
    之過失情節、肇事後致力與告訴人和解，且願賠償新臺幣（下同）五十萬，惟經
    多次調解程序均協調不成，因告訴人請求賠償金額為一百一十萬四千七百五十五
    元，並不願和解讓步，致未能在民事賠償責任方面達成和解，又任職大專院校擔
    任講師，復坦承犯行，犯罪後態度良好等一切情狀，量處被告拘役五十日，並諭
    知易科罰金之折算標準；又被告前未曾受有期徒刑以上刑之宣告，因一時失慮，
    偶罹刑典，事後已坦承犯行，深具悔意，並與告訴人多次協調，因告訴人堅持賠
    償金額而無法達成和解，且被告亦有正當職業，是認被告經此刑之宣告後，應知
    警惕而無再犯之虞，因認暫不執行其刑為當，予以宣告緩刑三年，本院認原審此
    部分之量刑尚屬妥適，上訴意旨，難認有理由，惟原判決既有上開未及審酌自首
    之違誤，自應由本院予以撤銷改判之。爰審酌原判決審酌之上開各情，且被告並
    無任何前科犯行，有臺灣臺南地方法院檢察署刑案資料查註紀錄表及臺灣高等法
    院被告全國前案紀錄表各一份在卷可按，堪認其素行、品性良好，並審酌被告之
    過失情節、過失程度、被告之智識程度、告訴人傷勢之輕重、犯罪所生之損害，
    被告於本院審理時一再表示願意和解，復當庭向告訴人代理人丙○○表示歉意，
    更於本院九十三年五月二十八日審理時，當庭提出和解金五十五萬元之支票（到
    期日為九十三年五月二十八日）一紙，以實其和解之誠意，有該支票影本一紙附
    卷（詳本院卷第八六頁）可憑，又被告於本件車禍後，曾以卡片及存證信函之方
    式，向告訴人表示慰問及表達欲為民事和解之情，亦有卡片影本一紙、存證信函
    影本二份在卷（詳本院卷第一０九頁至第一一二頁、第一一四頁至第一一六頁）
    可按，告訴人方面復曾以行動電話簡訊之方式，對被告之慰問及和解事宜，分別
    表示感謝及暫不和解之意，有行動電話簡訊畫面照片十幀在卷（詳本院卷第八二
    頁至第八五頁）可佐，被告於犯罪後又坦承犯行，足見其確有悔意，且有為民事
    賠償之相當誠意，實因告訴人堅持高達一百一十多萬元之賠償金而無法達成和解
    等一切情狀，爰量處被告拘役四十五日，並諭知易科罰金之折算標準，以資懲儆
    。末查被告前未曾受有期徒刑以上刑之宣告，詳如前述，其因一時疏失，致罹刑
    典，事後已坦承犯行復自首接受裁判，深表悔意，並與告訴人多次協調且提出五
    十五萬元之支票欲與告訴人和解，因告訴人堅持高額賠償金額而無法達成和解，
    復有正當職業，堪認被告經此刑之宣告後，應知警惕而無再犯之虞，因認暫不執
    行其刑為當，緩併予宣告緩刑三年，以啟自新。
據上論斷，應依刑事訴訟法四百五十五條之一第一項、第三項、第三百六十九條第一
項前段、第三百六十四條、第二百九十九條第一項前段，刑法第二百八十四條第一項
前段、第六十二條前段、第四十一條第一項前段、第七十四條第一款，罰金罰鍰提高
標準條例第一條前段、第二條，判決如主文。
中      華      民      國      九十三    年      六      月    十八    日
                                          臺灣臺南地方法院刑事第七庭
                                              審判長法官  鄧希賢
                                                    法官  楊佳祥
                                                    法官  陳金虎
右正本證明與原本無異。
本件不得上訴。
                                              書  記  官  楊建新
中      華      民      國      九十三    年      六      月  二十一    日
附錄本判決論罪科刑法條：
刑法第二百八十四條第一項：
因過失傷害人者，處六月以下有期徒刑、拘役或五百元以下罰金，致重傷者，處一年
以下有期徒刑、拘役或五百元以下罰金。
